【裁判字號】    92,上訴,378
【裁判日期】    920429
【裁判案由】    公共危險
【裁判全文】
臺灣高等法院刑事判決                            九十二年度上訴字第三七八號
    上  訴  人
    即  被  告  甲○○
右上訴人因公共危險案件，不服臺灣桃園地方法院九十年度訴字第一四四四號，中華
民國九十一年十一月十九日第一審判決（起訴案號：臺灣桃園地方法院檢察署九十年
度偵字第一一一三九號），提起上訴，本院判決如左：
    主  文
上訴駁回。
    事  實
一、甲○○於民國（下同）九十年五月二十三日，在桃園縣中壢市○○路三０六號湄
    南小鎮泰國菜餐廳（下簡稱湄南小鎮餐廳），因工作不順離職，與該餐廳經理丙○○結算薪資時，認為工資遭剋扣洗衣費及主管加給新台幣（下同）五百元，因
    此心生不滿，竟基於燒燬他人所有物之犯意，於同日下午二時二十分至三十分間
    之某時點，在其同址三樓三０二室宿舍內，將應交還之制服以不詳方法點火點燃
    後，放置該房間之衣櫃內，而燒燬該制服，並將衣櫃部分木板燻黑，致生有延燒
    該建物之虞之公共危險，旋即自該大樓後樓梯下樓，由廚房後門離開，以掩人耳
    目，幸於同日下午二時三十分許，該餐廳外場主任兼會計乙○○在大廳內結帳完
    畢，上樓休息時發現火災，並請同事及時滅火，始未釀成巨災。嗣經丙○○會同
    警員於同日十五時許，趕赴中壢火車站，將正欲搭乘火車離開之甲○○查獲。
二、案經丙○○提出告發由桃園縣警察局中壢分局移送台灣桃園地方法院檢察署檢察
    官偵查起訴。
    理  由
一、訊據被告甲○○僅坦承於案發當日與證人丙○○結算薪資時，曾因工資遭剋扣而
    心生不滿，並逕自由後門離開該店等情不諱，惟矢口否認有何放火之犯行，辯稱
    ：伊案發當日下午一時十分許與經理丙○○結算薪資後，即上樓後將制服脫下置
    於床上，因與告訴人及外場人員不合，不想與渠等再次碰面，故逕由後門離開餐
    廳，隨即步行至中壢火車站，中間並未在他處停留，到火車站時曾錯過一班一時
    五十五分開車之自強號列車，本欲搭乘兩點十幾分之莒光號返回台北，但此時丙○○已陪同警察前來，乃去辦理退票，火災發生時伊並未在場云云。然查：
（一）本件火災發生地點桃園縣中壢市○○路三０六號三樓之三０二室宿舍，係湄南
      小鎮餐廳配予被告單獨專用，而三樓僅此一戶供作員工宿舍使用一節，業據餐
      廳經理即證人丙○○到庭證訴明確，並為被告供認在卷。而案發時在火場中所
      扣得之制服外套雖被燒至僅餘衣領一段，難以辨識原貌，但以被告於警訊中即
      坦認扣案布料係伊在店內所著穿之制服，此亦有警訊筆錄可稽（見偵卷第五頁
      ），再參以案發之中午時間餐廳內僅有證人丙○○、被告及楊雷等三名男姓員
      工在場，此事實亦為被告所是認，除了證人丙○○於下午二時十五分至二十分
      許外出匯錢不在場，此情亦據證人即餐廳副理江筑於偵查中證述屬實，另一員
      工楊雷之制服亦未遺失，是僅餘被告之制服一件所在不明，佐以被告指稱其脫
      下制服即置於該三０二宿舍之床上，惟案發後在該宿舍內除上開扣案物品外，
      亦未尋獲被告所指置於床上之制服，是該扣案布料係被告所穿著之制服一事，
      實堪認定。
（二）又據證人即該餐廳之外場主任兼會計乙○○於原審及本院到庭證述：其於下午
      二時三十分許與客人結完帳，欲回四樓房間休息，行至二樓時就聞到焦味，經
      過被告房間時發現有煙冒出，隨即找人前來滅火等語，而依扣案制服尚存留衣
      領部位未被焚燬，佐以偵查卷第十四頁至第十八頁所附現場照片十張所示，該
      制服所在之衣櫃火燒後亦無明顯之炭化現象等跡證以觀，該等物品之燃燒時間
      非長，由此研判起火時點距離證人乙○○發現之時間下午二時三十分許應甚接
      近。
（三）至被告就其離開餐廳之時間，於警訊中先稱係當日下午一時四十五分離開，嗣
      於原審審理時則下午一時二十五分許、三十五分、四十分等三時點均曾提及，
      於本院則稱是在下午一時三十五分至四十分間離去云云，是以被告所述其由湄
      南小鎮餐廳步行至中壢火車站，需時十五至二十分鐘之速度計算，期間未在他
      處停留，則被告應於是日下午一時四十分至十四時五分間之某時點即已抵達中
      壢火車站，又被告於審理時一再指稱其到達火車站時曾錯過一班下午一時五十
      五分之北上列車，本欲搭乘二時十幾分之莒光號列車返回台北，但因告訴人會
      同警察前來，伊才去辦理退票，火災發生時伊並未在場云云，然此不惟與丙○○證稱下午三時許在該火車站尋獲被告等情相去甚遠，且經原審向交通部台灣
      鐵路管理局運務處台北運務段中壢站調取九十年五月二十三日該站全日各次列
      車時刻表，及電詢相關班次結果，當日十四時十六分僅有一列北上之復興號列
      車（一０六班次、高雄至松山），並無被告所指之莒光號列車，且該站除一班
      下午十四時準時開車之北上平快車（一五一六班次、高雄至松山）外，亦無十
      三時五十五分北上之列車等情，有該站九十一年九月十七日九十一中壢總字第
      ０九三八號函暨所附列車時刻表、九十一年十月七日中壢總字第０一０一三號
      函及電話紀錄各一件在原審卷內可憑，參以被告於警訊中亦曾辯稱伊下午二時
      三十分許係在中壢火車站候車云云，是被告前揭所稱離開餐廳及到達中壢火車
      站之時點，顯與上開事證有悖，要難採為被告不在場之證明，益證被告離開餐
      廳時間與現場起火時間相隔不遠。至被告於原審所提出之火車時刻表係九十年
      六月十五日版，已在案發之後，且與上開中壢站函文不符，自不足作為被告有
      利之證據，附此敘明。
（四）又被告自承其逕由後門離開，而進出後門需經過廚房，廚房於非休息時間約有
      三、四人在場等語，核與證人丙○○所述部分情節相符，佐以證人於警訊中並
      指稱該店於下午二時後客人即不能點餐，廚房人員於下午二時下班後仍須整理
      物品，待整理完畢離開廚房時約下午二時二十分許等情，與被告於警訊及原審
      九十年十二月二十四日審理均指稱其由後門離去時，無人看見等語相勾稽，是
      被告離開餐廳之時間應在十四時二十分之後，至為灼然，否則豈有無人目睹其
      離去之情，且迄至下午三時猶在火車站候車之理，參以證人乙○○於下午二時
      三十分許即發現火災，於相隔不到十分鐘之時間內，被告以外之第三人實難乘
      隙侵入縱火，況被告係九十年五月十七日於該店擔任副理一職，於同年月二十
      三日即行離職，在該處工作尚不滿一周，與同事相處未久，且被告亦指稱除曾
      與外場人員綽號「阿妹」者發生口角外，並無與他人結怨，應無第三人肯干冒
      公共危險刑責，燒毀該制服以圖嫁禍被告之可能。反觀被告與證人丙○○於案
      發當日結算時，即因遭扣除洗衣費及主管加給共計五百元，面露不悅，經解釋
      後仍不甚滿意等情，亦經證人丙○○證述在卷，並據證人江筑於原審到庭證述
      明確，顯見被告離職時心有怨懟，佐之被告結清薪資時尚著制服、甫一離開其
      個人宿舍，即發生火災，並暗自由後門離去等情，是本件放火確為被告所為無
      訛，所辯未縱火云云，無非事後卸責之詞，洵不足採。此外，該制服係置於木
      質衣櫃內焚燒，亦有上開照片可稽，若非為人及早發現而加以撲滅，其火勢甚
      易延燒至住宅，後果不堪設想，被告之放火之行為足致生公共危險甚明。本件
      事證明確，被告犯行堪以認定，應依法論科。
二、查被告雖係在屋內點燃制服丟入衣櫃內燃燒，衡情當係出於向該制服洩憤，其目
    的應非在於燒毀所居住之建築物，並可預見其會致生公共危險，是核其所為，係
    犯刑法第一百七十五條第一項之罪。又放火燒毀他人之物，本質上即具有毀損他
    人物之行為，故不另論刑法第三百五十四條之毀損他人物罪，公訴人認此部分與
    上開有罪部分為一行為觸犯數罪名之想像競合關係，容有誤會。再依卷附照片所
    示，上開衣櫃僅部分木板被燻黑而已，尚未失其全部或一部之效用，是公訴人認
    該衣櫃已遭燒燬一事，亦有未洽，附此敘明。
三、原審因認被告罪證明確，引用刑法第一百七十五條第一項之規定，並審酌被告僅
    因細故，竟即憤而放火燒燬他人之制服，且其所用之方式顯有致公共危險之虞，
    罔顧鄰近不特定民眾之生命、財產安全，惡性非輕，惟念其應係一時情緒未控失
    慮，致罹罪章等一切情狀，量處有期徒刑一年二月。其認事用法並無不合，量刑
    亦屬妥適，上訴人即被告上訴意旨仍執前詞指摘原判決不當，請求撤銷改判，核
    無理由，上訴應予駁回。
據上論斷，應依刑事訴訟法第三百六十八條，判決如主文。
本案經檢察官費玲玲到庭執行職務。
中      華      民      國    九十二    年      四      月    二十九    日
                              臺灣高等法院刑事第十六庭
                                  審判長法  官  許  增  男
                                        法  官  陳  孟  瑩
                                        法  官  周  煙  平
右正本證明與原本無異。
如不服本判決，應於收受送達後十日內向本院提出上訴書狀，其未敘述上訴之理由者
並得於提起上訴後十日內向本院補提理由書（均須按他造當事人之人數附繕本）。
                                        書記官  蕭  麗  珍
中      華      民      國    九十二    年      五      月      二      日
附錄：本案論罪科刑法條全文
中華民國刑法第一百七十五條第一項
放火燒燬前二條以外之他人所有物，致生公共危險者，處一年以上七年以下有期徒刑
。


司法院資訊處製作；財團法人民間司法改革基金會備份。
